【裁判字號】    98,交聲,1396
【裁判日期】    981209
【裁判案由】    違反道路交通管理處罰條例聲明異議
【裁判全文】
臺灣士林地方法院交通事件裁定        98年度交聲字第1396號
原處分機關  臺北市交通事件裁決所
異  議  人  甲○○
即受處分人
上列異議人即受處分人因違反道路交通管理處罰條例案件，對於
臺北市交通事件裁決所於民國98年11月6 日所為之處分（原處分
：北市裁罰字第裁22-A00ED6157號）聲明異議，本院裁定如下：
    主  文
異議駁回。
    理  由
一、按駕駛人駕駛汽車，應遵守道路交通標誌、標線、號誌之指
    示；又本規則所用名詞汽車，包含機器腳踏車，道路交通安
    全規則第90條、第2 條第1 項第1 款分別定有明文。次按汽
    車駕駛人，爭道行駛而不按遵行之方向行駛時，處新臺幣（
    下同）600 元以上1,800 元以下罰鍰，並記違規點數1 點，
    道路交通管理處罰條例第45條第1 款及第63條第1 項第1 款
    亦有明文。
二、原處分意旨略以：異議人即受處分人甲○○騎乘車牌號碼15
    1-EQR 號普通重型機車，於民國98年10月14日20時12分許，
    行經臺北市士林區○○○路5 巷巷口處時，因違規闖行單行
    道，經員警以「不按遵行之方向行駛」之違規，製單舉發，
    嗣經受處分人於舉發通知單上所載應到案日期前陳述意見，
    經原處分機關認舉發違規事實明確，爰依道路交通管理處罰
    條例第45條第1 款及違反道路交通管理事件統一裁罰基準表
    等規定，裁處受處分人900 元罰鍰，併記違規點數1 點。
三、聲明異議意旨略以：依道路交通標誌標線號誌設置規則第16
    條規定，標誌以豎立於行車之右側為原則，特殊情況得豎立
    於行車方向之左側或以懸掛方式設置之，惟該處巷口並無特
    殊之處，為什麼要將「禁止右轉」標誌豎立於行車方向之左
    側？且晚上巷子暗，很難注意到左邊有個標誌豎立在路燈上
    面，又擺設位置過高，偏離駕駛視線，在行進時很難察覺；
    而且天母西路5 巷的「單行道指標」與天玉街26巷13弄的「
    禁止右轉」標誌擺在一起容易造成混淆等語。
四、經查：
  (一)受處分人騎乘車牌號碼151-EQR 號普通重型機車，於前揭時
    間行經上開地點乙節，為受處分人於聲明異議狀中所不否認
    。又按單行道標誌，用以告示該道路為單向行車，已進入之
    車輛應依標誌指示方向行車，該標誌設於單行道入口起點處
    ，道路交通標誌標線設置規則第63條定有明文。是以在設有
    單行道標誌處所行車時，應依標誌指示方向行車。而上開受
    處分人行經並經警攔停之違規地點及周邊確屬設有「單行道
    」標誌之路段，亦有臺北市政府警察局士林分局98年11月25
    日北市警士分交字第09835363000 號函暨所附天母西路5 巷
    口周邊巷口位置圖及現場照片6 張在卷可稽（見本院卷第16
    至19頁）。是受處分人確有於前揭時間，行經上開地點，有
    「不按遵行方向行駛」之違規事實，應堪認定。
  (二)受處分人雖以該路段之標誌設置不良，致其難以注意到該處
    為單行道等語為辯。惟標誌以豎立於行車方向之右側為原則
    ，特殊情況得豎立於行車方向之左側或以懸掛方式設置之，
    道路交通標誌標線號誌設置規則第16條定有明文。然查本件
    系爭路段為兩單行道之交會處，該地點左側為路燈設置之處
    （臨天母國小），為利用現有設施，該處於路燈上附掛禁止
    右轉標誌，消防栓牌面亦未遮擋禁止右轉標誌，標誌牌面足
    敷駕駛人辨識，且天母西路5 巷臨天玉街38巷13弄設有停止
    線及直行指向線，以提醒用路人注意，該禁止右轉之號誌設
    置應無不當之處，此亦有臺北市交通管制工程處98年12月1
    日北市交工設字第09834179100 號函及上開士林分局函所附
    現場照片圖4-2 、圖4-3 、圖4-4 在卷可參（見本卷第21、
    19 頁） ，佐以受處分人自行提出之照片及前開士林分局函
    文所附照片，各該交叉路口、巷口均有設置單行道或禁止左
    右轉之標誌，路面上亦劃有單行道之直行指向線，是受處分
    人前開辯解亦與事實不符，難認其辯詞可採。
  (三)又受處分人指天母西路5 巷的「單行道指標」與天玉街26巷
    13弄的「禁止右轉」標誌擺在一起容易造成混淆云云，惟查
    天母西路5 巷並未與天玉街26巷13弄交會，受處分人所指應
    係天玉街38巷13弄，亦有前開士林分局函文所附位置圖、照
    片（圖4-1） 及本院98年12月4 日公務電話記錄可參，受處
    分人所指應係誤會。而依受處分人所提出之照片，照片下方
    路面（即天玉街38巷13弄）上有直行指向線，左側設有單行
    道標誌，係指示用路人天玉街38巷13弄之單行道方向，而照
    片右側遇有另一巷弄（即天母西路5 巷）交會，故於天玉街
    38巷13弄與天母西路5 巷交會處前設置禁止右轉標誌，用以
    指示用路人不得從天玉街38巷13弄右轉天母西路5 巷，上開
    標誌、標線之設置顯而易見，並無受處分人所指之混淆情形
    ；況參酌士林分局前開函文所附照片圖4-3 與4-4 ，天母西
    路5 巷路面上並劃有「右轉」天玉街38巷13弄之指向線，益
    見受處分人辯以該路段設置標誌不清且亦令人混淆云云，並
    非可採。
五、綜上所述，受處分人確有在前揭時、地，不按遵行之方向行
    駛，從而原處分機關依道路交通管理處罰條例第45條第1 款
    ，裁處受處分人900 元罰鍰，並記違規點數1 點，核無違誤
    ，本件受處分人之異議無理由，應予駁回。
據上論斷，應依道路交通案件處理辦法第19條，裁定如主文。
中    華    民    國    98    年    12    月    9     日
                  交通法庭法  官  黎惠萍
以上正本證明與原本無異。
如不服本裁定，應於送達後5日內，向本院提出抗告狀。
                          書記官  林志忠
中    華    民    國    98    年    12    月    9     日


司法院資訊處製作；財團法人民間司法改革基金會備份。
